臺灣高雄地方法院民事判決
110年度簡上字第197號
上  訴  人  魏妤潓  
被上訴  人  金沅事業股限公司

法定代理人  陳塽得  
兼訴訟代理  方寶慶  
人                  

上列當事人間請求損害賠償事件，上訴人對於民國本院高雄簡易
庭110年度簡字第35號簡易程序第一審判決提起上訴，本院於民
國111年7月28日言詞辯論終結，判決如下：
    主      文
原判決關於駁回上訴人後開第二項之訴，及訴訟費用（除確定部
分外）之裁判均廢棄。
上開廢棄部分，被上訴人應再連帶給付上訴人新臺幣150,180元
，及自民國109年11月11日起至清償日止，按週年利率百分之五
計算之利息。
其餘上訴駁回。
第一（除確定部分外）、二審訴訟費用由被上訴人連帶負擔百分
之三十八，其餘由上訴人負擔。
    事實及理由
一、上訴人主張：被上訴人方寶慶於民國108 年5 月27日12時45
    分許，受僱於被上訴人金沅事業股份有限公司（下稱金沅公
    司）擔任拖吊車司機，駕駛車牌號碼000-00號拖吊車（下稱
    系爭拖吊車）拖吊違規車輛，駛至高雄市○○區○○○路00號前
    ，疏未注意將輔助輪裝置牢固並避免輔助輪因路面坑洞脫落
    傷人，致系爭拖吊車右側輔助輪鬆脫滾至後方，撞擊上訴人
    騎乘之車牌號碼000-000號重機車（下稱系爭機車），致上
    訴人人車倒地（下稱系爭車禍），受有頭部外傷併腦震盪、
    左肩挫傷併肩關節脫位、右膝擦傷及挫傷、左小腿挫傷、腰
    部挫傷等傷害，並因上開傷勢產生創傷後壓力症候群症狀，
    致生精神上痛苦，上訴人因此支出如附表請求金額欄所示費
    用及受有非財產上損害，合計受損新臺幣（下同）1,856,82
    6元。被上訴人方寶慶因前揭過失行為不法侵害上訴人之身
    體健康權，應依民法第184條規定賠償上訴人所受損害，金
    沅公司為方寶慶之僱用人，自應依民法第188條第1項前段規
    定與方寶慶負連帶賠償責任，為此，爰依民法第184 條第1 
    項前段、第188 條、第195 條規定提起本件訴訟等語。並於
    原審聲明：㈠被上訴人應連帶給付上訴人1,856,826 元，及
    自起訴狀繕本送達之翌日起至清償日止，按週年利率5 ％計
    算之利息。㈡願供擔保，請准宣告假執行。
二、被上訴人則以：上訴人雖因系爭車禍如支出原審判決附表請
    求金額欄所示費用，但未證明全屬回復損害之必要費用，且
    請求之精神慰撫金過高等語置辯。並於原審聲明：上訴人之
    訴駁回。
三、原審判決被上訴人應連帶給付上訴人485,759元，及自109年
    11月11日起至清償日止，按週年利率5%計算之利息。上訴人
    就附表編號D所示建興中醫醫藥費、編號E所示建順中醫醫藥
    費、編號H所示永宏國術館費用、編號3所示看護費及編號6
    所示精神慰撫金之請求遭判決敗訴部分聲明不服，並就其中
    40萬元提起上訴，而於本院聲明：㈠原判決關於駁回上訴人
    後開第2 項請求部分廢棄；㈡被上訴人應再連帶給付上訴人4
    0萬元，及自109年11月11日起至清償日止按週年利率5％計算
    之利息。被上訴人則聲明：上訴駁回。（上訴人其餘遭第一
    審判決敗訴部分，及被上訴人第一審遭判決敗訴部分，均因
    兩造未上訴而告確定）
四、兩造不爭執事項：
　㈠被上訴人方寶慶領有職業大貨車駕駛執照，於108年5月27日1
    2時45分許，受僱於被上訴人金沅公司擔任拖吊車司機，駕
    駛系爭拖吊車拖吊違規車輛，駛至高雄市○○區○○○路00號前
    ，疏未注意將拖吊車輛輔助輪裝置牢固，並避免輔助輪因路
    面坑洞而脫落傷人，致車輛右側輔助輪鬆脫滾至後方，撞擊
    由上訴人騎乘之系爭機車，致上訴人人車倒地，受有頭部挫
    傷疑腦震盪、左肩挫傷、右腕挫傷、雙膝挫擦傷、腰部挫傷
    之傷害(以下合稱系爭傷勢）。
　㈡上訴人於系爭車禍發生後支出如原審判決附表請求金額欄位
    所示之費用。
　㈢上訴人於108 年2 至4 月之平均月收入為29,980元。
　㈣上訴人自108 年5 月27日起至108 年6 月13日止，有受專人
    看護必要，每日支出看護費數額為2,200元，共37700元。
　㈤被上訴人不爭執上訴人因系爭車禍需專人看護之日數為自車
    禍發生起4週即28日。
　㈥上訴人於108 年6 月2 日從大同醫院出院後，仍因車禍所致
    左側手臂肩及上臂扭挫傷而疼痛，於108 年6月12日至同年8
     月22日到建興中醫診所治療，支出醫藥費共22,030元。
五、本件爭點：
  ㈠上訴人因系爭車禍所受系爭傷勢，所支出之必要醫療費用數
    額為何？
  ㈡上訴人因系爭車禍所受系爭傷勢，所支出之必要看護費用數
    額為何？
  ㈢上訴人主張因本件車禍所受傷勢而受有精神上痛苦，請求被
    上訴人應連帶給付精神慰撫金307,320元，是否可採？
六、得心證之理由：
　㈠上訴人因系爭車禍所受系爭傷勢，所支出之必要醫療費用數
    額為何？　　　
　1.原審判准上訴人請求原審判決附表編號A、B、C、F、G所示
    醫療費用，否准上訴人其餘醫療費用之請求，上訴人僅就原
    審判決附表編號D所示建興中醫費用22,030元、編號E所示建
    順中醫費用28,150元及編號H所示永宏國術館費用25,500元
    ，提起上訴（見本院卷第56頁）。經查：
　⑴被上訴人就附表編號D建興中醫費用22,030元與系爭傷勢之關
    連性已不爭執（見不爭執事項㈥），此筆醫療費用之支出既
    係為治療系爭傷勢，堪認屬必要費用，上訴人此部分請求，
    自屬有據。
　⑵上訴人於108年5月27日因發生系爭車禍經送至大同醫院住院
    治療後，於同年6月2日出院，復於同年6月3日再因系爭傷勢
    至大東醫院住院治療至同年月12日出院，且其左肩挫傷並經
    大東醫院診斷併有肩關節脫位，有大同醫院108年6月2日開
    立診斷證明書及大東醫院108年12月7日開立之診斷證明書可
    參（見本院卷第93、99頁）。上訴人自大東醫院出院後，即
    於108年6月12日至同年8月22日，因治療左肩及左上臂扭挫
    傷而前往建興中醫診所就醫共35次，有建興中醫診所108年8
    月22日診斷證明書為憑（見本院卷第85頁）。上訴人復於10
    8年7月3日至108年10月31日間，因左肩、腰部、右膝挫傷之
    傷勢，前往建順中醫診所就診共30次，支出醫藥費28,150元
    ，有建順中醫診所108年10月31日開立之診斷證明書可證（
    見本院卷第91頁）。就上訴人於系爭車禍發生後之就醫歷程
    以觀，上訴人為治療系爭車禍所致左肩挫傷併肩關節脫位傷
    勢，自大東醫院出院後即前往建興中醫診所就診治療，在建
    興中醫診所治療期間，復另前往建順中醫診所治療，治療期
    間雖略有重疊，但治療部位均與系爭車禍所致傷勢部位相合
    ，堪信均係為治療系爭傷勢所支出之費用，應屬因系爭車禍
    所生額外增加之必要費用，依民法第193條第1項規定，上訴
    人請求被上訴人給付此筆費用，應屬有理。
　⑶上訴人另於108年6月15日至同年10月22日至永宏國術館接受8
    5次敷草泥治療，每次300元，支出25,500元，有永宏國術館
    收據可證（見原審雄司調卷第113頁）。然上訴人自108年6
    月12日起至同年10月31日止，已前往建興中醫診所、建順中
    醫診所由專業醫師看診治療系爭傷勢，難認上訴人於同一期
    間有再往前上開民俗療所接受治療之必要，上訴人此部分請
    求，難以採認。
　2.基此，上訴人請求被上訴人再連帶給付建興中醫診所醫藥費
    22,030元、建順中醫診所醫藥費28,150元，共50,180元，為
    有理由。
　㈡上訴人因系爭車禍所受系爭傷勢，所支出之必要看護費用數
    額為何？
　1.上訴人請求原審判決附表編號3所示看護費用174,200元，原
    審判准57,200元，否准其餘請求，上訴人就原審駁回部分11
    7,000元全部上訴（見本院卷第56頁）。則查：
　⑴上訴人於108年5月27日至同年6月13日止，在大同醫院及大東
    醫院住院期間，有專人全日看護必要，每日支出看護費2,20
    0元，共支出37,700元乙情，為兩造所不爭執（見不爭執事
    項㈣），應認為真實。
　⑵上訴人主張其自大東醫院出院後，自108年6月14日起至同年8
    月31日止共76日，仍因身體不適，需要全日專人看護，因此
    聘請看護人員，每日看護費1,800元，共支出136,800元，並
    人提出看護費收據為憑（見原審雄司調卷第175頁）。被上
    訴人不爭執上訴人因系爭車禍需專人看護之日數為自車禍發
    生起4週即28日（見不爭執事項㈤），堪信為真，惟上訴人對
    於超過此期期間之看護必要性，並未舉證以實其說，尚難採
    信，自應認上訴人因系爭傷勢所需專人看護期間為28日。則
    扣除自108年5月27日至同年6月13日住院期間共18日，上訴
    人請求被上訴人給付出院後10日之看護費，係屬有據，而依
    上訴人支出之每日看護費1,800元計算，被上訴人應給付上
    訴人出院後看護費18,000元（計算式：10日×1,800元＝18,00
    0元）。
　2.從而，被上訴人合計應給付上訴人看護費55,700元（計算式
    ：37,700元+18,000元＝55,700元），未逾原審已判命被上訴
    人給付之金額57,200元，上訴人請求被上訴人再連帶給付11
    7,000元，為無理由。
　㈢上訴人主張因系爭車禍所受傷勢而受有精神上痛苦，請求被
    上訴人應連帶給付精神慰撫金307,320元，是否可採？　
　1.按慰藉金之賠償須以人格權遭遇侵害，使精神上受有痛苦為
    必要，其核給之標準固與財產上損害之計算不同，然非不可
    斟酌雙方身分資力與加害程度，及其他各種情形核定相當之
    數額，最高法院51年台上字第223號裁判要旨參照。
　2.查上訴人為高中畢業，從事作業員及家管工作，每月收入約
    5萬元，於108年度名下有房屋1筆、土地5筆；被上訴人方寶
    慶於108年度名下無財產，業經上訴人陳明在卷（見原審卷
    第45頁），並有其等之稅務電子閘門財產所得調件明細表在
    卷可參（見原審審訴卷第257頁資料袋內）。審酌上訴人因
    系爭車禍致生系爭傷勢且住院治療18日，自大東醫院出院後
    迄108年12月7日止，均持續至大東醫院骨科複診及復健治療
    ，有大東醫院110年1月25日（110）大東醫政字第4號函為證
    （見原審審訴卷第117頁），在此期間復另前往高雄長庚醫
    院、光遠骨科、新高鳳醫院、建興中醫診所及建順中醫診所
    接受治療，治療期間長達6個月之久，堪信其精神上受有相
    當痛苦，本院衡量兩造之身分、地位、資力、上訴人所受傷
    勢程度及復健治療期間等一切情狀，認上訴人請求之非財產
    上損害賠償以20萬元為適當，逾此數額之請求，尚屬過高。
　㈣從而，上訴人因系爭車禍致生損害得請求賠償之數額，除原
    審已判命被上訴人連帶給付485,759元（含精神慰撫金10萬
    元）外，被上訴人應再連帶給付上訴人150,180元（計算式
    ：50,180元+10萬元＝150,180元），故上訴人合計得請求被
    上訴人連帶給付635,939元，逾此數額之請求，則無理由。
六、綜上所述，上訴人依民法第184條第1項侵權行為規定，請求
    被上訴人應連帶給付635,939元，及自起訴狀繕本送達翌日
    即109年11月11日起至清償日止，按週年利率5％計算之利息
    ，為有理由，應予准許；逾此範圍之請求，為無理由，不應
    准許。原判決就前開應准許部分為上訴人敗訴之判決，於法
    容有未洽，上訴意旨指摘原判決此部分不當，求予廢棄改判
    ，為有理由，應由本院廢棄改判如主文第2 項所示。原判決
    就前開不應准許部分，為上訴人敗訴之判決，於法尚無違誤
    ，上訴人猶執前詞指摘原判決不當，為無理由，應駁回其上
    訴。
七、本件事證已明，兩造其餘攻擊防禦方法，與判決結果不生影
    響，爰不一一論述。
八、據上論結，本件上訴為一部有理由、一部無理由，依民事訴
    訟法第436 條之1 第3 項、第450 條、第449條第1 項、第7
    9條，判決如主文。
中　　華　　民　　國　　111 　年　　8 　　月　　12　　日
                  民事第四庭  審判長法官  鄭子文
                              法      官  鄭伊倫
                              法      官  徐彩芳
如不服本判決，僅得以適用法規顯有錯誤為理由逕向最高法院提
起上訴，但須經本院許可。提起上訴，應於收受送達後20日內向
本院提出上訴狀，同時表明上訴理由，裁判宣示後送達前提起上
訴者，應於判決送達後10日內補提理由書狀，並應提出委任律師
或具有律師資格之人之委任狀，委任有律師資格者，另應附具律
師及格證書及釋明委任人與受任人有民事訴訟法第466 條之1 第
1 項但書或第2 項所定關係之釋明文書影本。及依上訴利益額繳
納裁判費。 
中　　華　　民　　國　　111 　年　　8 　　月　　12　　日
                              書  記  官  吳綵蓁